【裁判字號】    92,易,229
【裁判日期】    920227
【裁判案由】    賭博
【裁判全文】
臺灣臺中地方法院刑事判決                          九十二年度易字第二二九號
    公  訴  人  臺灣臺中地方法院檢察署檢察官
    被      告  乙○○  女  四.
    被      告  甲○○  男  三.
    被      告  丙○○  女  四.
右列被告因賭博案件，經檢察官聲請以簡易判決處刑（九十一年度偵字第二三六０六
、二三八０一號），本院臺中簡易庭認不宜以簡易判決處刑，簽移本院刑事庭改依通
常程序審理，本院判決如左：
    主  文
乙○○連續意圖營利，聚眾賭博，處有期徒刑伍月，如易科罰金，以參佰元折算壹日
。扣案之六合彩簽牌公式表肆張、六合彩簽單參本、賭資伍萬零貳佰肆拾捌元均沒收
。
甲○○共同意圖營利，聚眾賭博，處有期徒刑參月，如易科罰金，以參佰元折算壹日
。扣案之六合彩簽牌公式表貳張、六合彩簽單壹本、賭資參萬捌仟零玖拾參元均沒收
。
丙○○共同意圖營利，聚眾賭博，處有期徒刑參月，如易科罰金，以參佰元折算壹日
。扣案之六合彩簽牌公式表貳張、六合彩簽單貳本、賭資壹萬貳仟壹佰伍拾伍元均沒
收。
    事  實
一、乙○○基於意圖營利之概括犯意，自民國九十一年十月上旬某日起至九十一年十
    二月三日止，連續提供公共場所即台中市北區中山公園內某處（起訴書誤載為公
    眾得出入之場所），作為其與簽賭者之賭博場所，而聚集不特定之賭客下注簽選
    號碼後，核對當期由香港政府所發行於每週二、四開獎之六合彩券之開獎號碼，
    而以如附表所示之方法賭博財物，中獎者可按其如附表所示之簽賭種類贏得如附
    表所示倍數不等之彩金，如未簽中，賭資悉歸乙○○所有。乙○○復承續前開概
    括犯意，於九十一年十一月二十八日，以每日新台幣（下同）一千元之代價，聘
    僱甲○○負責收取賭資，二人共同基於意圖營利之犯意聯絡，於前開地點，以前
    開方式經營賭博營利；嗣於九十一年十一月二十八日十六時十分許，乙○○、甲○○二人為警於前開公園內之假山後查獲，並扣得乙○○所有供其等共同賭博犯
    罪所用之六合彩簽牌公式表二張、六合彩簽單一本及自甲○○身上扣得賭資三萬
    八千零九十三元等物。乙○○再承續前開概括犯意，並於九十一年十二月三日，
    以每日新台幣一千元之代價，聘僱丙○○負責填寫簽單，二人共同基於意圖營利
    之犯意聯絡，於前開地點，以前開方式經營賭博營利；嗣於於九十一年十二月三
    日十六時許，乙○○、丙○○二人為警於上址查獲，並扣得乙○○所有供其等共
    同賭博犯罪所用之六合彩簽單二本、六合彩簽牌公式表二張及自乙○○身上扣得
    賭資一萬二千一百五十五元等物。
二、案經臺中市警察局第二分局移請臺灣臺中地方法院檢察署檢察官偵查後聲請簡易
    判決處刑。
    理  由
一、前揭事實業據被告乙○○、甲○○、丙○○於警訊時、偵查中及本院審理時坦承
    不諱，復有職務報告二份、現場相片四張、扣押筆錄二份、扣押物品目錄表二份
    、六合彩簽單、六合彩簽牌公式表、扣押物品清單等在卷可稽，另有先後查獲之
    六合彩簽牌公式表二張、六合彩簽單一本、賭資三萬八千零九十三元及六合彩簽
    單二本、六合彩簽牌公式表二張、賭資一萬二千一百五十五元等物扣案可資佐證
    。本件事證明確，被告等犯行均堪認定。
二、按賭博乃係以偶然之輸贏，以定財物得喪之謂；則本件被告與簽賭者雙方輸贏之
    或然率並不確定，仍有偶然因素存在，尚具射倖性，自應認係賭博。又公園性質
    上係供多數人任意使用或聚集之場所，自屬公共場所；被告等與簽賭者同在前開
    公園內即公共場所賭博財物，自與刑法第二百六十六條第一項前段之在公共場所
    賭博財物罪構成要件該當。另按所謂「供給賭博場所」，係指提供特定處所供人
    從事賭博行為而言，至所提供之場所，是否為提供者本身支配之場所，其設施是
    否完備或簡陋，其提供係屬一時性抑或永久性，場所係空地以及是否為公共或公
    眾得出入之場所等，均不影響供給賭博場所罪之成立（甘添貴著刑法各論（上）
    七十三年十一月初版第四六一頁參照）；所稱「聚眾賭博」，係指聚集不特定人
    參與賭博之行為，且縱未於現實上同時糾集多數人於同一處所，而係聚集眾人之
    財物進行賭博者，例如以電話或傳真之方式供人簽賭之行為，亦屬之；則被告等
    前開意圖營利提供前開公園予不特定人參與賭博及供人簽賭之行為，自與刑法第
    二百六十八條之意圖營利供給賭博場所及聚眾賭博罪構成要件該當。
三、核被告乙○○、甲○○、丙○○三人所為，均係犯刑法第二百六十六條第一項前
    段之在公共場所賭博財物罪與第二百六十八條之意圖營利供給賭博場所及聚眾賭
    博罪。被告乙○○分別與被告甲○○、丙○○間就前開犯行，分別有犯意聯絡及
    行為分擔，均應分別論以共同正犯。查被告等三人於各當期六合彩開獎前之多次
    意圖營利供給賭博場所、聚眾賭博與在公眾得出入之場所賭博財物，均係基於單
    一犯意接續達成同一犯罪之各個舉動，均係當次意圖營利供給賭博場所、聚眾賭
    博與在公眾得出入之場所賭博財物犯行之一部行為；且被告等經營六合彩賭博之
    種類雖有多種，但侵害法益單一，均屬單純一罪。再查被告乙○○前後供給賭博
    場所、聚眾賭博及普通賭博犯行，時間分別緊接，犯罪構成要件分別相同，顯均
    係基於概括犯意反覆為之，均屬連續犯，應依刑法第五十六條之規定，各論以一
    罪，並加重其刑。另查被告等所犯前開三罪，均係基於一賭博犯意之決定，以達
    成同一犯罪之各個舉動，應屬法律概念之一行為，即被告係以一行為觸犯上述三
    罪名，為想像競合犯，應依刑法第五十五條之規定，從一重之意圖營利聚眾賭博
    罪處斷（被告乙○○部分則應從一重之連續意圖營利聚眾賭博罪處斷）。爰審酌
    被告等不思以正當工作獲取財物，經營前開賭博，助長社會民眾僥倖心理，影響
    社會正常經濟活動，危害社會風氣，及被告乙○○經營時間不短、工作性質、所
    得不少與被告甲○○、丙○○參與之期間各僅一日、工作性質、所得不多等所生
    危害與其等事後均已坦承犯行，態度尚佳等一切情狀，分別量處如主文所示之刑
    ，並均諭知易科罰金之折算標準，以資懲儆。至被告乙○○前開連續連續意圖營
    利聚眾賭博等犯行中，其中一次係與被告甲○○共犯，另一次係與被告丙○○共
    犯，其餘均為單獨犯，參酌司法院７１、８、３１（７１）廳刑一字第八六二號
    函及７２、４、３０（７２）廳刑一字第三七六號函之意旨，該部分主文應如何
    諭知，應視其情節較重之部分有無共犯而定，且判決主文如係依重罪部分單獨論
    科，而非依輕罪部分之共犯論科，自無引用共犯條文之必要；則經審酌前開刑法
    第五十七條等規定之事由，被告乙○○前開連續意圖營利聚眾賭博犯行單獨犯之
    次數較多、期間較長，其情節應較其與被告甲○○、丙○○分別共犯各僅一次之
    部分為重，故依前開說明，被告乙○○部分主文之諭知，依單獨犯論科即可，且
    其部分亦無引用共犯條文之必要。然被告甲○○、丙○○共同意圖營利聚眾賭博
    部分之主文自亦須依共犯論科，且須引用共犯條文，附此敘明。
四、扣案之六合彩簽牌公式表共四張、六合彩簽單共三本，係屬被告乙○○所有供本
    件分別與被告甲○○、丙○○共同犯罪所用之物，業據被告等供承在卷，爰依刑
    法第三十八條第一項第二款之規定宣告沒收。但其中六合彩簽牌公式表貳張、六
    合彩簽單壹本，係被告乙○○所有與被告甲○○共同犯罪而遭沒收之物，則於被
    告甲○○部分，自僅沒收此部分已足；其中六合彩簽牌公式表貳張、六合彩簽單
    貳本，係被告乙○○所有與被告丙○○共同犯罪而遭沒收之物，則於被告丙○○
    部分，自僅沒收此部分已足。至扣案之賭資共五萬零二百四十八元（聲請簡易判
    決處刑書誤載為五萬零二百五十五元），係被告乙○○所有因賭博犯罪所得之物
    ，亦據被告等供述在卷，爰依刑法第三十八條第一項第三款之規定宣告沒收。但
    其中賭資參萬捌仟零玖拾參元，係被告乙○○、甲○○共同犯罪所得之物，則於
    被告甲○○部分，自僅沒收此部分賭資為已足；其中賭資壹萬貳仟壹佰伍拾伍元
    ，係被告乙○○、丙○○共同犯罪所得之物，則於被告丙○○部分，自僅沒收此
    部分賭資為已足。
五、據上論斷，應依刑事訴訟法第四百五十二條、第二百九十九條第一項前段，刑法
    第二十八條、第五十六條、第二百六十六條第一項前段、第二百六十八條、第五
    十五條、第四十一條第一項前段、第三十八條第一項第二款、第三款，罰金罰鍰
    提高標準條例第一條前段、第二條，判決如主文。
中      華      民      國      九十二      年    二    月    二十七    日
                                臺灣臺中地方法院刑事第七庭
                                        法  官  陳  卿  和
右正本證明與原本無異。
如不服本判決，應於送達後十日內向本院提出上訴狀（須附繕本），上訴於台灣高等
法院台中分院。
                                        書記官
中      華      民      國      九十二      年     二    月   二十七    日
附表
編號  種    類      賭      博      方      式
一    港號二星  設０一至四九計四十九個號碼，每支簽選二個號碼，直接核對香港
                政府所發行於每週二、四開獎之六合彩券，六個開獎號碼中之兩個
                號碼全部簽中者，始為中獎，賭客可得所簽注賭資之五十五倍彩金
                ，若未簽中則賭資歸組頭即被告乙○○取得。
二    港號三星  設０一至四九計四十九個號碼，每支簽選三個號碼，直接核對香港
                政府所發行於每週二、四開獎之六合彩券，六個開獎號碼中之三個
                號碼全部簽中者，始為中獎，賭客可得所簽注賭資之五百倍彩金，
                若未簽中則賭資歸組頭即被告乙○○取得。
三    港號四星  設０一至四九計四十九個號碼，每支簽選四個號碼，直接核對香港
                政府所發行於每週二、四開獎之六合彩券，六個開獎號碼中之四個
                號碼全部簽中者，始為中獎，賭客可得所簽注賭資之七千倍彩金，
                若未簽中則賭資歸組頭即被告乙○○取得。
四    台號      設００至九九之號碼共一百個，每支至少簽選一個號碼，直接核對
                香港政府所發行於每週二、四開獎之六合彩券，六個開獎號碼中取
                個位數依序組成之五組二位數號碼，其中一個號碼相同者，始為中
                獎，賭客可得押注金額之九至三十倍數彩金，若未簽中則賭資歸組
                頭即被告乙○○取得。
【附錄本案論罪科刑法條全文】
刑法第二百六十六條第一項前段：
在公共場所或公眾得出入之場所賭博財物者，處一千元以下罰金。
刑法第二百六十八條：
意圖營利，供給賭博場所或聚眾賭博者，處三年以下有期徒刑，得併科三千元以下罰
金。


司法院資訊處製作；財團法人民間司法改革基金會備份。
